臺灣高等法院刑事判決　　　　　　　　 94年度上易字第227號
上　訴　人　臺灣桃園地方法院檢察署檢察官
上　訴　人
即　被　告　庚○○
指定辯護人　本院公設辯護人癸○○
被　　　告　己○○
上列上訴人因被告等詐欺案件，不服臺灣桃園地方法院92年度易
字第164號，中華民國93年12月14日第一審判決（起訴案號：臺
灣桃園地方法院檢察署90年度偵字第16827號；併辦字號：同署
92年度偵緝字第177號 ），提起上訴，本院判決如下：
    主  文
原判決關於庚○○部分撤銷。
庚○○連續行使偽造私文書，足生損害於他人，處有期徒刑壹年
，附表二所示文書上之「范知富」署押，均沒收；又連續以詐術
得財產上不法之利益，處有期徒刑伍月。應執行有期徒刑壹年肆
月，附表二所示文書上之「范知富」署押，均沒收。
檢察官之上訴駁回。
    事  實
一、庚○○有詐欺、偽造文書、贓物等前科，前於民國八十七年
    間因詐欺案件經檢察官偵查提起公訴，由台灣桃園地方法院
    以八十七年度易字第二三八０號審理，惟庚○○於審理中多
    次逃匿，經於八十七年十一月四日、八十八年三月九日、九
    十三年二月六日分別發佈通緝，嗣到案後，經同法院以九十
    二年度易緝字第十三號判處有期徒刑五月確定，於九十三年
    九月三十日易科罰金執行完畢（不構成累犯）。
二、庚○○於前案通緝期間，為免遭警緝捕，乃冒稱「范知富」
    ，於九十年五月間，以在桃園縣楊梅鎮○○路一之二號設立
    「家鄉肉粽廠」名義，明知自己並無付款之能力與意願，基
    於行使偽造私文書、意圖為自己不法所有及得利之概括犯意
    ，分別於附表一所示之時間，冒用范知富之名義，向附表一
    編號一至四及六至九所示之人騙取貨物、金錢，使其等陷於
    錯誤而分別交付附表一所載貨物、金錢（詳見附表一編號一
    至四、六至九之記載），並於附表二所示工作契約書、對帳
    單、簽收單等，偽簽范知富之姓名，足生損害於各被害人；
    又分別僱用附表所示之人在前揭工廠內從事肉粽等產品生產
    之工作，使不知情之員工壬○○等人陷於錯誤，而分別提供
    勞務。庚○○即在上址家鄉肉粽廠從事肉粽等產品之生產，
    所生產之肉粽等產品，則由庚○○變賣獲利。嗣屆貨物清償
    期及薪資給付日，庚○○無力清償，經員工及債權人請求給
    付，庚○○為求脫身，藉詞發放部分薪資後力趁隙逃逸無蹤
    ，致附表一所示之人索債無著，至此始知受騙。
三、案經被害人丙○○、辛○○、辰○○、丁○○、丑○○、壬○○、子○○、陳盷哲訴由桃園縣政府警察局楊梅分局報請
    臺灣桃園地方法院檢察署檢察官偵查起訴及移送併辦。
    理  由
壹、有罪部分（即被告庚○○部分）：
一、認定犯罪事實所憑證據和理由：
    (一)上訴人即被告庚○○對於其以范知富之名義，於附表一所
      示之時間、地點，因訂購貨物、代墊貨款薪資、收受保證
      金，或積欠薪資等原因，而積欠如附表所示告訴人丙○○
      、辛○○、寅○○、丑○○、丁○○、子○○、壬○○、
      陳盷哲等人如附表一所示之金錢等情，坦承不諱（見原審
      卷(一)第一七六頁至第一七八頁）。
    (二)被害人之證詞：
      1.證人丙○○證稱略以：我於九十年六月間係從事紙箱業
        務，被告於九十年六月九日向我訂購一千個包裝紙箱，
        單價每個十九點五元（新台幣，以下同），約定六月十
        二日送貨，貨款以現金支付，被告係以「范知富」名義
        向我訂貨，並有給我一張名片，我依期將一千個紙箱送
        至家鄉肉粽廠，被告不在，由己○○（另為無罪判決）
        簽收，我問己○○貨款如何支付，己○○告以過二天再
        來，我隔了四、五日再至家鄉肉粽廠時，已人去樓空，
        找不到人了，我有看到廠商在搬東西，工廠設備原來的
        二條生產線及原料已經被搬空，也沒有看到我所交付的
        紙箱，我是第一次與被告生意往來等語（見原審卷(一)第
        一八０頁至第一九二頁）。
      2.證人辛○○證稱略以：九十年六月一日被告向我訂購包
        含電話主機價值一萬四千五百元之通信設備，貨款約定
        交付之時間，我忘了，但我這行業慣例是月底收款，被
        告有告知可提前幾天收款，我去收款時，被告已經不見
        了，我所交付的貨也不見了等語（見原審卷(一)第一００
        頁至第一０三頁）。
      3.證人寅○○證稱略以：被告於九十年五月中旬，向我購
        買價值八萬四千六百元之辦公桌椅等設備，約定貨到付
        款，我依約送貨，惟被告並未給付貨款，經我及職員辰
        ○○二或三次之催款，被告才於六月間付款二萬餘元，
        惟辰○○再去催款時，家鄉肉粽廠已關門了，我有去家
        鄉肉粽廠搬回十張會議桌，油膩膩的，其它設備都不見
        了等語（見原審卷(一)第一一六頁至第一一八頁）。
      4.證人丑○○證稱略以：我從事五金買賣，被告於九十年
        五月十三日至同年六月八日止，先後向我購買十七批五
        金貨品，貨款總價五萬一百四十元，約定貨到付款，被
        告有付款一萬元，其餘貨款被告請我於五月二十五日再
        去收款，我屆期去收款，被告又藉詞拖延，直到工廠倒
        掉，工廠倒掉後，我有去拆回吊扇，其他的五金貨品因
        為已經使用，不能收回等語（見原審卷(一)第一０二頁至
        第一０四頁）。
      5.證人丁○○證稱略以：我原來從事印刷，九十年五月二
        十一日被告向我訂購價值三十四萬七千元之廣告紙及彩
        盒，被告並將包粽子的代工給我承包，向我收取十萬元
        保證金，被告庚○○有交付一張世華銀行桃園分行客票
        給我，我轉給廠商，但退票了，九十年六月十日被告以
        無錢買米，向我借款二萬元，九十年六月十一日被告向
        我借款二萬九千八百二十元代墊員工薪資，之後我與被
        告對帳結算，被告應給付我八十五萬六百八十元，被告
        有付款二十五萬元，其餘款項開立三紙本票，但所簽發
        之本票名字及身分證字號都不對，我當時有向被告要求
        身分證核對，被告說沒有帶，一直拖，拖到他跑掉，被
        告有向我誑稱是中原大學土木系教授，將我騙的團團轉
        等語（見偵字第一六八二七卷第十四頁反面、第十五頁
        、原審卷(一)第九十八頁至第一０四頁、第一百二十頁）
        。
      6.證人子○○證稱略以：我於九十年五月二十二日前約一
        星期，見報紙分類廣告欄刊登食品廠徵外包商廣告前往
        家鄉肉粽廠應徵，當時是被告一人與我接洽，並自稱「
        范知富」，說出資一千萬元做家鄉肉粽廠，要選縣議員
        ，肉粽外包每月可淨賺三十萬元，我於同年五月二十二
        日與被告簽立合約書，契約期間九十年六月一日至九十
        一年五月三十一日，並約定我應交付保證金六萬元，我
        簽約時繳二萬元保證金，其餘四萬元原約定由代工報酬
        扣除，惟九十年六月一日，我到工廠上班，被告以工廠
        設備還沒有進來，而肉粽外包商已有他人在做，推三阻
        四未讓我承作，之後我每隔一天即到工廠，工廠有實際
        在運作，有小貨車在出貨，但被告仍未讓我做，之後被
        告以其子己○○臉被蒸氣燙傷，我有再給被告四萬元保
        證金，並開車載被告至醫院探視己○○，因被告未讓我
        承作，一直拖，時間拖太久了，我表示不做了，被告問
        我是否要改作蛋黃酥，我說好，然被告仍未讓我做，最
        後我說不做了，要求退還保證金，被告說好，隔天即退
        還保證金，但隔天我到家鄉肉粽廠時，被告即跑掉了，
        己○○還在，我有看到很多廠商在拆冷氣、搬米，被告
        迄今仍未返還保證金六萬元等語（見原審卷(一)第一九二
        頁至第二一八頁）。
      7.證人壬○○、陳盷哲則均證稱略以：於家鄉肉粽廠九十
        年五月間設立時，即在工廠工作，每半個月發薪一次，
        被告說六月會發薪資，但沒有發，一直拖，被告只發部
        分薪資給其他人，有些人都沒有發到，我有領到一部分
        ，但仍有一部分沒有領到，至於還有多少薪資沒有領到
        則不清楚，因為被告說他會登記，一開始是算時數，後
        來又改為計件，被告說話顛三倒四，當時還說會有另外
        的包商來接，會發薪水，工作不到二個月，「家鄉肉粽
        廠」就倒閉。因為被告說要發薪水，但時間到了被告沒
        有發，我們員工跟被告要求發薪水，被告一而再，再而
        三的拖，我們等很久，等到晚上時被告就跑了，工廠倒
        閉後，有些傢俱被廠商搬回去，而沒有用的糯米也被廠
        商搬回去，第二天我們回去家鄉肉粽廠時，東西都空空
        的，被告有跟隔壁的阿伯借三萬元發薪水，有些人有發
        到，有些人沒有發到等語（見原審卷(一)第七十八至第八
        十一頁）。
      8.證人乙○○證稱略以：我從事紙箱業務，九十年十一月
        初，被告至我公司訂購一批價值六萬五千元之一萬個紙
        箱，並要我送至桃園縣蘆竹鄉○○路○段四四號，由被
        告本人簽收，惟我嗣前往上址收款時，被告即不見蹤影
        等語（見偵字第三四二四號卷第三頁正反面）。
    (三)並有合約書一紙、佑欣通訊有限公司訂貨單二紙、現金借
      支單十紙、工作契約書一紙、本票三紙、支票一紙、對帳
      單一紙、金萬統五金有限公司出貨單等影本在卷可稽（見
      偵字第一六八二七號卷第二十二頁、第四十四至第六十八
      頁）。
    (四)參以告訴人丙○○、辛○○、寅○○、丑○○等人，均係
      於九十年五月間接受被告之訂貨，然被告竟未能完全給付
      貨款，而告訴人壬○○等九十餘名員工，亦係自九十年五
      月二十日起，分別在家鄉肉粽廠擔任生產包裝粽子及油飯
      等工作，惟第一次之工作薪資，被告竟均未能按期發放，
      甚且被告以無錢買米為由，向告訴人丁○○借款二萬元，
      加以九十年六月十四日被告逃逸後，各供貨廠商均到家鄉
      肉粽廠取回所交付之貨物，以減少損失等情，在在顯示被
      告於設立家鄉肉粽廠時並無資力。
    (五)被告自承其係以四、五百萬元現金設立家鄉肉粽廠，然不
      惟被告未能提出其資金來源之證明，而依原審調取被告九
      十年財產總歸戶資料所示，其於九十年間名下並無任何財
      產，此有稅務電子閘門財產所得調件明細表一份在卷可稽
      （見原審卷(二)第一一二頁），被告既無任何財產登記，益
      見被告成立家鄉肉粽廠時，並無資金。
    (六)家鄉肉粽廠自九十年五月二十日開始營運後，每日均有肉
      粽等產品產銷等情，已據證人壬○○、陳盷哲、余秀芬、
      子○○等人證述在卷，被告亦供承自九十年四月間，開始
      成立家鄉肉粽廠，成立三天就開始生產，開始時每日有幾
      千顆粽子的產量，至停止營運前十五天，每日約有二萬顆
      粽子生產，前後共生產約四十萬顆粽子，鮮霖公司出貨約
      五千顆，龜山的廠商出貨約一千顆，其餘約有三十幾萬顆
      粽子沒有賣出等語（見原審卷(二)第二十七頁至三十頁）。
      則家鄉肉粽廠自九十年五月二十日起，每日既有肉粽產品
      批發零售，被告竟無法提出任何會計帳冊，說明其工廠營
      業之損益。又被告既自承每日均有現金收入，然則何以無
      法發放員工第一次薪資及告訴人丙○○等人之貨款，顯非
      尋常。
    (七)被告於九十年五月間設立家鄉肉粽廠時，均以「范知富」
      名義為交易行為等情，已據證人余秀芬、丙○○、丁○○
      、子○○等人證陳在卷，並有「范知富」名片一張，及合
      約書、工作契約書及送貨單等在卷可稽，被告與告訴人丁○○簽立工作契約時，除於契約上以「范知富」名義為之
      外，尚書立與其國民身分證不符之「Ｚ0000000 00」（實
      際為Ｚ000000000號），事後與丁○○對帳時，所簽發之本
      票三紙亦為相同之記載，加以告訴人丁○○證稱，被告於
      其要求提出身分證供其核對時，百般推拖等情，益徵被告
      自始即有詐欺犯意，其提供錯誤之國民身分證字號，係為
      避免日後告訴人丁○○追索之意，至為明確。
    (八)關於家鄉肉粽廠究僱用多少員工一節，被告於原審供稱九
      十二人（見原審卷(一)第一七七頁），於本院供稱六十三人
      （見本院卷第六十一頁），證人壬○○證稱六十人，證人
      余秀芬證稱三十至四十人，己○○則供稱二十、三十人，
      所述人數並不相符合。惟被告既為家鄉肉粽廠之實際負責
      人，對於所聘僱員工之人數自知之最詳，其前後二次所述
      員工數目，既有出入，爰參酌證人之說法，採取被告自白
      中較為有利之六十三人，認定為員工之人數。又被告庚○○究積欠員工薪資若干，因無帳冊可資比對，而員工之實
      際姓名地址亦無法查知，證人壬○○、陳盷哲更證稱不知
      被告究竟欠多少薪資，因為被告或稱以時間計酬，或改稱
      論件計酬，經常顛三倒四等情，被告以詐術使不知情之壬○○等六十三名員工，在家鄉肉粽廠提供勞務，而取得之
      不法利益究為若干，則亦無法確定，然被告仍有積欠壬○○等六十三名員工薪資未付，則屬可得確定之事實。
    (九)綜上所述，被告並無資力，卻設立家鄉肉粽廠，號稱資金
      雄厚，並使用假名范知富，簽立契約書等文件，向附表所
      示告訴人丙○○等人大量購入生產工具，並僱用附表所示
      壬○○等人，在上址從事包裝肉粽等產品之工作，致附表
      一所示之廠商陷於錯誤，分別交付附表一所示之貨物、金
      錢，及附表所示之員工陷於錯誤而分別提供勞務，所生產
      之貨品則歸被告所有，貨款及薪資給付日屆至，被告無力
      償還，而各種理由推拖、展延，迄九十年六月十四日，員
      工壬○○等人要求被告發放薪資，被告為求脫身，即提出
      三萬元及向會計余秀芬所借之三萬元搪塞後，趁隙逃逸無
      蹤，致附表所示之人求償無門，被告庚○○行使偽造文書
      、詐欺取財、詐欺得利犯行，事證明確，並足生損害於范
      知富其人及廠商，犯行堪以認定。
二、對於被告辯解的判斷：
    (一)被告辯稱略以：我以現金四、五百萬元設立家鄉肉粽廠，
      卯○○也有入股投資，鮮霖企業有限公司（下稱鮮霖公司
      ）也曾下訂單訂肉粽，工廠倒閉後，九十年六月十四日，
      有黑道人士至家鄉肉粽廠控制我行動，我有發三萬元之薪
      資，並再向會計余秀芬借款三萬元發放，惟因仍有部分員
      工未領到薪資，因此即阻止工廠繼續生產，家鄉肉粽廠即
      於九十年六月十五日起停工，我雖有積欠廠商丙○○等人
      貨款未付，惟因貨款清償日尚未屆至，所以沒有辦法付款
      ，我有實際生產肉粽並為銷售行為，然因銷售狀況不如預
      期，我有約三十萬顆肉粽，貯放在福德冷凍庫，冷凍庫錀
      匙和相關帳冊資料都交給卯○○保管，又范知富一名，是
      算命師幫我改的別名等語。並請求傳訊證人卯○○、鮮霖
      公司負責人戊○○、福德冷凍庫經理巳○○到庭作證。
    (二)經查：
      1.被告雖空言以現金四、五百萬元設立家鄉肉粽廠，惟實
        際上並無資力，並積欠廠商金錢、員工薪資，已如前述
        。況依證人子○○所述，被告自稱投資一千萬元設立家
        鄉肉粽廠，亦與被告自稱之四、五百萬元不符，益證被
        告言詞誇大。
      2.家鄉肉粽廠於九十年六月十四日被告逃逸後，即陷於停
        業狀態，多名被害人風聞被告惡性倒閉，均至家鄉肉粽
        廠搬回其等所交付之貨物以減少損失等情，已據告訴人
        丙○○、寅○○、丑○○、子○○等人分別證述在卷，
        被告向告訴人丙○○等人訂購貨物後，雖用以做為肉粽
        等產品實際生產之用，且迄其逃逸時，仍留存部分在家
        鄉肉粽廠，然被告向廠商訂購生產用具後，大量僱用員
        工壬○○等人，在家鄉肉粽廠從事生產，產品卻由被告
        變價換取現金獲利，並未作為家鄉肉粽廠貨款及薪資之
        給付，被告係以此詐欺方式詐騙告訴人丙○○等人之貨
        物，及詐欺告訴人壬○○等人提供勞務，因之，被告未
        將所訂購之全部貨物處分，尚不足認為其無詐欺犯行之
        證據。
      3.證人曾英香於原審證稱略以：被告所稱有人控制他，是
        我先生，當時我先生並沒有控制他，被告沒有付薪水，
        我先生來瞭解，當時被告說要發薪水給我們，但是一直
        拖等語（見原審卷(一)第八十三頁）。證人即曾英香之夫
        許時財證稱略以：我曾經因為范知富積欠我太太、媽媽
        、妹妹薪資一事，到家鄉肉粽廠去找范知富要領薪水，
        但被告不在，工廠內很亂，我就在那裡等，被告回到工
        廠後，叫我去一間小房間，我就打電話去請立委的助理
        來處理，當時現場並未發生打鬥等語（見原審卷(一)第一
        一八頁至第一二０頁）。證人余秀芬證稱略以：九十年
        六月十四日當天有很多員工來，要求被告發放所積欠薪
        資，因為領不到錢所以就請民意代表、警察來處理，我
        有看到一群員工、民意代表及警察圍著被告，不知道在
        做什麼，但並沒有看到任何人對被告有威脅、脅迫或暴
        力行為等語（見原審卷(一)第二三八、二三九頁）。顯見
        被告所稱九十年六月十四日之事，實係因其未按期發放
        薪資，一再拖欠，始遭員工及家屬請求給付薪資，並非
        如被告所稱係遭黑道人士鬧事，家鄉肉粽廠才未繼續營
        運。
      4.證人卯○○於本院證稱略以：我沒有和被告合夥投資家
        鄉肉粽廠，被告也沒有把冷凍庫錀匙和相關帳冊資料交
        給我等語；證人巳○○於本院證稱略以：被告於九十年
        五月間，有承租冷凍庫，鑰匙就由承租人保管，後來粽
        子流向如何，我不清楚，因為被告聯絡不到，我們有登
        報請他處理，他沒來處理，我們去看庫存物品，裡面已
        經沒有什麼東西等語（均見本院九十四年十一月十六日
        審判筆錄）。被告所辯其離開後，冷凍庫鑰匙及相關帳
        冊資料均由卯○○保管云云，即難採信。而其所謂有三
        十萬顆粽子存放於福德冷凍庫云云，因鑰匙為承租人保
        管，福德冷凍庫聯絡不到被告，清理被告承租之冷凍庫
        時，其內已東西無幾，被告所辯尚有三十萬顆粽子，亦
        乏佐證。況如被告確將三十萬顆粽子存放於福德冷凍庫
        ，則其既知有甚多粽子尚未銷售，何以於九十年六月五
        日無錢發放員工薪資時，仍使廠商繼續進貨，又仍使員
        工繼續生產，並於案發後，未將該庫存之粽子變價以清
        償廠商及員工之債務，反而將冷凍庫鑰匙交付卯○○，
        自己則逃逸無蹤？其此節辯解，亦難採信。又家鄉肉粽
        廠，既由被告實際對外經營、管理及叫貨，而遂其詐欺
        犯行，則卯○○縱確曾投資被告之肉粽廠，被告亦不能
        解免詐欺刑責。
      5.證人戊○○於本院證稱略以：被告有將三千多個粽子交
        給鮮霖公司，送到全聯社舖貨，後來顧客反應不好，退
        貨一半以上，我請被告載回來等語（見本院94年10月19
        日審判筆錄），雖已證明被告確將肉粽交鮮霖公司行銷
        ，惟被告無資力又無意願給付貨款、薪資之事實，並未
        因而不存在。
      6.被告於最後辯論庭聲請本院傳訊其母，證明卯○○曾多
        次至其家，並加入投資。如前所述，家鄉肉粽廠由被告
        一人實際經營掌控，有關刑責亦應由被告自負，本院自
        無傳訊被告母親之必要。
      7.雖被告辯稱范知富係其別名，惟其與彭盛榮等進貨廠商
        ，自始即以范知富自居，嗣與丁○○對帳而開立本票時
        ，並於三張本票上，將身分證統一編號登載為國民身分
        證不符之號碼。被告之子己○○，於本院最後辯論庭，
        復作證表示，其父親為大學土木系畢業，記憶力好，無
        改名或偏名或綽號，足見被告確實不欲他人知其真正身
        分，是其使用范知富名義，即有掩人耳目之用意，自不
        能以別名置辯。
      8.綜上說明，被告所辯，即無足採。
三、論罪的理由：
　　(一)被告庚○○所為，係犯刑法第二百十六條、第二百十條之
      行使偽造私文書罪、第三百三十九條第一項之詐欺取財罪
      及同條第二項之詐欺得利罪。起訴書論罪法條雖未論及被
      告庚○○成立刑法第三百三十九條第二項之詐欺得利罪，
      惟犯罪事實欄已予敘及，並經檢察官敘明就被告施用詐術
      ，使包含員工壬○○等人提供勞務之行為，係犯刑法第三
      百三十九條第二項之詐欺得利罪，並為起訴法條之更正，
      因之尚無變更起訴法條之問題。檢察官雖未就被告詐欺廠
      商乙○○部分，惟此部分與起訴部分，既均有連續犯裁判
      上一罪關係，為起訴效力所及，自應併予審理。
    (二)被告偽造文書之低度行為，應為其行使之高度行為所吸收
      ，不另論罪。被告先後多次行使偽造私文書、詐欺取財、
      詐欺得利犯行，分別時間緊接，方法相同，顯係各基於概
      括犯意為之，應分別依刑法第五十六條規定論以連續犯一
      罪，並均加重其刑。
    (三)其所犯行使偽造文書與詐欺取財間，有方法目的之牽連關
      係，應依刑法牽連犯之規定，從較重之行使偽造私文書罪
      處斷，並與所犯詐欺得利罪間，犯意各別，行為互殊，應
      予分論併罰。
四、撤銷改判的理由：
    (一)被告冒用范知富之名義，於附表二所示文書上偽簽范知富
      姓名，並行使之，所犯行使偽造私文書犯行，原審未予論
      處，而不另為無罪之諭知，尚有未洽；又受被告詐欺之員
      工為六十三人，原審誤認為九十二人，亦有未洽。被告否
      認犯行，提起本件上訴，雖無理由，惟原判決既有可議，
      應由本院將被告部分撤銷改判。
    (二)爰審酌被告犯罪動機、目的、手段、犯罪所得及所生危害
      ，及犯罪後猶飾詞圖卸，態度不佳等一切情狀，就其行使
      偽造私文書犯行，量處有期徒刑一年，就其詐欺得利犯行
      ，量處有期徒刑五月，並定其執行刑為一年四月，以資懲
      戒。
    (三)附表二所示「范知富」署押，應依刑法第二百十九條規定
      沒收之。
五、其餘公訴事實的處理：
    (一)公訴意旨另以：被告九十年六月十三日與丁○○對帳，合
      計積欠丁○○八十五萬零六百八十元，被告先給付二十五
      萬元，餘款六十萬元則以「范知富」名義，簽發到期日九
      十年六月二十五日，金額十四萬元、到期日九十年七月五
      日，金額二十六萬元、到期日九十年七月三十日，金額二
      十萬元之本票三紙交付，本票上均故予記載與其身分證號
      碼不符之「Ｚ000000000」號，因而追加被告另犯刑法第二
      百零一條之偽造有價證券罪。
    (二)查被告冒用范知富名義，開立本票三紙，固應認定成立刑
      法第二百零一條偽造有價證券罪，惟此部分係被告詐欺事
      發後彌縫之舉，與其詐欺及行使偽造私文書犯行間，犯意
      各別，行為各異，原審原應另為有罪判決而未為，竟認不
      成立犯罪，並認與論罪科刑部分有裁判上一罪關係，而不
      另為無罪之諭知，尚有未洽，惟其既實際予以審判，並於
      理由欄說明不另為無罪之諭知，則雖未於主文為無罪之判
      決，亦與已宣示無罪無殊。茲查被告僅就有罪部分有上訴
      利益，無罪部分則不得上訴，是被告上訴範圍，即未包括
      原審不另為無罪諭知部分，因檢察官就此部分亦未上訴，
      為被告之利益計，自應認被告經起訴之偽造有價證券犯行
      ，業經原審判決無罪確定，本院自不得再行審理、判決。
      附此敘明。
貳、無罪部分（即被告己○○部分）：
一、公訴意旨略以：被告己○○與庚○○（見有罪部分之說明）
    係父子關係，二人基於意圖為自己不法所有之犯意聯絡，自
    九十年五月間起，共同在桃園縣楊梅鎮○○路一之二號二樓
    成立家鄉肉粽廠，並以該工廠急需各種設備原料為由，自始
    基於不付款之意思，由庚○○以假名「范知富」名義，向附
    表所示丙○○等人訂購如附表所示之物品，並僱用附表所示
    壬○○等員工在上址提供包肉粽等勞務，使不知情之丙○○
    等人交付如附表所示之物，及不知情之員工壬○○等人提供
    勞務，因認被告與庚○○共同涉犯刑法第三百三十九條第一
    項及第二項之詐欺取財、詐欺得利罪嫌。
二、按犯罪事實應依證據認定之，無證據不得認定犯罪事實。又
    不能證明被告犯罪者，應諭知無罪之判決。刑事訴訟法第一
    百五十四條第二項、第三百零一條第一項分別定有明文。是
    以，事實之認定，應憑證據，如未能發現相當證據，或證據
    不足以證明，自不能以推測或擬制之方法，為裁判基礎，有
    最高法院四十年台上字第八十六號判例可資參照；此所謂認
    定犯罪事實所憑之證據，雖不以直接證據為限，間接證據亦
    包括在內，然而無論直接證據或間接證據，其為訴訟上之證
    明，須於通常一般之人均不致有所懷疑，而得確信其為真實
    之程度者，始得據為有罪之認定，倘其證明尚未達到此一程
    度，而有合理之懷疑存在而無從使事實審法院得有罪之確信
    時，即應由法院為諭知被告無罪之判決，最高法院著有七十
    六年台上字第四九八六號判例可資參憑。
三、檢察官認被告涉犯詐欺罪名，係以被告於九十年五月間庚○○設立家鄉肉粽廠後，即參與家鄉肉粽廠之經營並負責簽收
    貨物、付款及管理員工，對於庚○○以「范知富」名義對外
    招募員工、進行交易及與告訴人丁○○、子○○簽訂代工契
    約等情，即不可能不知情，對於庚○○有計劃之惡性倒閉亦
    有參與，自與庚○○就所涉犯之罪名有犯意聯絡與行為分擔
    ，而為共同正犯。
四、被告坦承於庚○○不在時，在家鄉肉粽廠代為看顧，惟堅決
    否認有詐欺犯行，辯稱我是幫我父親在工廠內工作及發海報
    ，廠商送貨來時，如我父親不在時我會幫忙簽收，但我並無
    實際參與家鄉肉粽廠之經營，亦不知我父親有無詐欺行為等
    語。經查：
    1.證人壬○○於原審雖證稱被告專門管理工讀生，動不動就
      對工讀生大小聲（見原審卷(一)第八十一頁），惟被告為庚○○之子，庚○○設立家鄉肉粽廠，被告在工廠內工作，
      並代為簽收貨物，衡情與常理並無違背。而證人丙○○、
      子○○等人均證稱當時係與庚○○接洽，被告並未參與等
      語（見原審卷(一)第一八七、二一六頁），再參諸九十年六
      月十四日庚○○逃逸時，被告尚留在現場等情，則被告單
      純管理工讀生及為貨物之簽收，益堪信實，從而，本件尚
      無證據，足認被告參與實施詐欺取財、詐欺得利之行為，
      亦無從認定其與庚○○有犯意聯絡與行為分擔。
    2.原審因認本件不能證明被告犯行，而判決被告無罪，尚無
      不合。檢察官猶執陳詞，以證人明確指陳被告確實參與經
      營家鄉肉粽廠，負責簽收貨物、付款及管理員工等情，應
      與庚○○共同詐欺云云，疏未考慮被告係庚○○之子，協
      助庚○○幫忙工廠部分業務，本為人之常情，未必已知情
      庚○○有詐欺之意，而提起上訴，所據理由，即非可採，
      應予駁回。
、適用的法律：
一、刑事訴訟法第三百六十九條第一項前段、第三百六十八條、
    第三百六十四條、第二百九十九條第一項前段、第三百零一
    條第一項。
二、刑法第五十六條、第二百十六條、第二百十條、第二百十九
    條、第三百三十九條第一項、第二項、第五十五條、第五十
    一條第五款。
三、罰金罰鍰提高標準條例第一條前段。
本案經檢察官方娜蓉到庭執行職務。
中　　華　　民　　國　　94　　年　　11　　月　　30　　日
　　　　　　　　　刑事第十六庭審判長法  官  曾德水
                                    法  官  廖紋妤
                                    法  官  范清銘
上正本證明與原本無異。
庚○○部分如不服本判決，應於收受送達後10日內向本院提出上
訴書狀，其未敘述上訴之理由者並得於提起上訴後10日內向本院
補提理由書（均須按他造當事人之人數附繕本）。
己○○部分不得上訴。
                                    書記官  吳金來
中　　華　　民　　國　　94　　年　　11　　月　　30　　日
附錄：本案論罪科刑法條全文
刑法第216條
行使第210條至第215條之文書者，依偽造、變造文書或登載不實
事項或使登載不實事項之規定處斷。
刑法第210條
偽造、變造私文書，足以生損害於公眾或他人者，處五年以下有期徒刑。
刑法第三百三十九條
意圖為自己或第三人不法之所有，以詐術使人將本人或第三人之
物交付者，處五年以下有期徒刑、拘役或科或併科一千元以下罰
金。
以前項方法得財產上不法之利益或使第三人得之者，亦同。
前二項之未遂犯罰之。
附表一：
~d0~
┌──┬────────┬─────┬───────────┐
│編號│時　　　　　間  │被　害　人│犯罪方法及犯罪所得    │
├──┼────────┼─────┼───────────┤
│一  │九十年六月九日  │丙○○    │庚○○於九十年六月九日│
│    │                │          │向丙○○訂購價值一萬九│
│    │                │          │千五百元之一千個包裝紙│
│    │                │          │箱，言明貨到付款，杜建│
│    │                │          │成於同年月十二日將貨物│
│    │                │          │送至「家鄉肉粽廠」，由│
│    │                │          │己○○簽收並稱庚○○不│
│    │                │          │在改日再來收款，同年月│
│    │                │          │十八日丙○○再至上址收│
│    │                │          │款時，工廠已人去樓空，│
│    │                │          │丙○○始知受騙。      │
│    │                │          │                      │
├──┼────────┼─────┼───────────┤
│二  │九十年五月二十日│佑欣通訊有│庚○○於九十年五月二十│
│    │                │限公司（下│日向辛○○所經營之佑欣│
│    │                │稱佑欣公司│公司訂購包括主機一組、│
│    │                │          │顯示型電話一組、標準話│
│    │                │          │機六組、線材一組等價值│
│    │                │          │三萬九千一百元之通信設│
│    │                │          │備，辛○○於同年六月一│
│    │                │          │日至家鄉肉粽廠安裝完畢│
│    │                │          │後，庚○○於收據（見附│
│    │                │          │表二編號二）上偽簽范知│
│    │                │          │富，並交辛○○而行使之│
│    │                │          │，足生損害於范知富及佑│
│    │                │          │欣公司。嗣庚○○並請張│
│    │                │          │金陽於九十年六月二十日│
│    │                │          │前來收款，惟辛○○於同│
│    │                │          │年月十九日至上址時，家│
│    │                │          │鄉肉粽廠已人去樓空，張│
│    │                │          │金陽至此始知受騙。    │
│    │                │          │                      │
├──┼────────┼─────┼───────────┤
│三  │九十年五月十四日│寅○○    │庚○○於九十年五月十四│
│    │                │          │日向寅○○所經營之傢俱│
│    │                │          │行訂購包括辦公椅六張、│
│    │                │          │半港桌六張、會議桌十二│
│    │                │          │張、會議桌折腳十張、會│
│    │                │          │議桌十張價值合計八萬四│
│    │                │          │千六百元之貨物，同年五│
│    │                │          │月十四日、十六日，職員│
│    │                │          │辰○○送貨至「家鄉肉粽│
│    │                │          │廠」，同年六月十二日經│
│    │                │          │寅○○、辰○○多次催付│
│    │                │          │貨款，庚○○給付二萬餘│
│    │                │          │元貨款，餘款則請寅○○│
│    │                │          │另日再來收款，惟寅○○│
│    │                │          │於同年月十五日前往收款│
│    │                │          │時，庚○○已逃逸無縱，│
│    │                │          │辛○○至此始知受騙。  │
│    │                │          │                      │
│    │                │          │                      │
├──┼────────┼─────┼───────────┤
│四  │九十年五月十三日│金萬統五金│庚○○先後分十七次向金│
│    │至九十年六月八日│有限公司（│萬統公司員工丑○○訂購│
│    │                │下稱金萬統│價值五萬一百四十元之五│
│    │                │公司）    │金類貨物，丑○○均依約│
│    │                │          │分次送貨至家鄉肉粽廠，│
│    │                │          │並分別由庚○○本人及工│
│    │                │          │廠內會計余秀芬等人簽收│
│    │                │          │，庚○○於此段期間，先│
│    │                │          │後六次，於金萬統公司之│
│    │                │          │出貨單六張（見附表二編│
│    │                │          │號四至九），偽簽范知富│
│    │                │          │之姓名，並交付丑○○而│
│    │                │          │行使之，致生損害於范知│
│    │                │          │富及金萬統公司。庚○○│
│    │                │          │除付款一萬元外，餘則請│
│    │                │          │丑○○於九十年五月二十│
│    │                │          │五日前去收款，惟庚○○│
│    │                │          │均藉故予以推拖，迄「家│
│    │                │          │鄉肉粽廠」倒閉而庚○○│
│    │                │          │逃逸無蹤，丑○○至此始│
│    │                │          │知受騙。              │
├──┼────────┼─────┼───────────┤
│五  │九十年五月二十日│壬○○    │庚○○以僱請壬○○等六│
│    │起至九十年六月十│陳盷哲    │十三名員工以計時或計件│
│    │五日止          │彭蘭香    │方式，擔任「家鄉肉粽廠│
│    │                │曾英香    │」生產肉粽、油飯等工作│
│    │                │張嘉裕    │員工，言明每半個月發放│
│    │                │吳玉連    │薪資一次，九十年六月五│
│    │                │黃俊展    │日第一次發放薪資時，范│
│    │                │張瑞勤    │熾富故予推拖而未發放，│
│    │                │張頌國    │並稱同年六月十五日將予│
│    │                │吳婷婷    │發放，惟屆期仍未發放，│
│    │                │張秀菊    │經員工群起抗議圍住范熾│
│    │                │等六十三名│富不讓其離去，庚○○為│
│    │                │          │平息眾議，乃拿出三萬元│
│    │                │          │些微金額發放，仍有不足│
│    │                │          │，經再向會計余秀芬借款│
│    │                │          │三萬元，惟仍有員工未取│
│    │                │          │得任何之薪資，庚○○見│
│    │                │          │無法掩飾，乃趁隙逃逸，│
│    │                │          │壬○○等六十三名員工至│
│    │                │          │此始知受騙。          │
│    │                │          │                      │
│    │                │          │                      │
├──┼────────┼─────┼───────────┤
│六  │九十年五月二十二│子○○    │庚○○於報上分類廣告欄│
│    │日              │          │刊登食品廠徵外包商廣告│
│    │                │          │，以代工利潤可觀，徵求│
│    │                │          │外包商代工，子○○見報│
│    │                │          │前往「家鄉肉粽廠」應徵│
│    │                │          │，庚○○以「范知富」名│
│    │                │          │義自承投資一千萬元設立│
│    │                │          │「家鄉肉粽廠」，並稱代│
│    │                │          │工包粽子每顆可獲取八角│
│    │                │          │，每月可賺取三十萬元之│
│    │                │          │利潤，惟須繳付六萬元保│
│    │                │          │證金，遊說子○○加入，│
│    │                │          │子○○不疑，於九十年五│
│    │                │          │月二十二日與庚○○簽立│
│    │                │          │合約書（見附表二編號一│
│    │                │          │），契約期間自九十年六│
│    │                │          │月一日至九十一年五月三│
│    │                │          │十一日，庚○○並偽簽范│
│    │                │          │知富之姓名，於契約書上│
│    │                │          │，並持以交付子○○而行│
│    │                │          │使，足生損害於范知富及│
│    │                │          │子○○。子○○於簽約當│
│    │                │          │日給付保證金二萬元後，│
│    │                │          │並於甲○時日再給付四萬│
│    │                │          │元保證金，九十年六月一│
│    │                │          │日子○○前往上班，惟范│
│    │                │          │熾富以肉粽已有其他代工│
│    │                │          │人，請子○○改作蛋黃酥│
│    │                │          │，經子○○應允，庚○○│
│    │                │          │再以製作蛋黃酥之機器設│
│    │                │          │備尚未完備為由推拖，彭│
│    │                │          │榮盛表示不願代工，范熾│
│    │                │          │富雖應允退還保證金，惟│
│    │                │          │經子○○屆期前往取款，│
│    │                │          │然已人去樓空，子○○至│
│    │                │          │此始知受騙。          │
├──┼────────┼─────┼───────────┤
│七  │九十年五月二十一│丁○○    │庚○○於報上刊登招攬家│
│    │日              │          │鄉肉粽廠肉粽生產代工商│
│    │                │          │，丁○○不疑，前往應徵│
│    │                │          │，雙方於九十年五月二十│
│    │                │          │一日簽立工作契約（見附│
│    │                │          │表二編號三），契約期間│
│    │                │          │自九十年六月一日起至九│
│    │                │          │十三年六月三十日止范熾│
│    │                │          │富偽簽范知富於契約書上│
│    │                │          │，並交付丁○○而行使之│
│    │                │          │，足生損害於范知富及林│
│    │                │          │玉華。丁○○並交付范熾│
│    │                │          │富十萬元保證金。又九十│
│    │                │          │年五月三十日，庚○○向│
│    │                │          │功原彩色影印刷廠訂購七│
│    │                │          │十萬張廣告紙，並購買金│
│    │                │          │盒裝油飯禮盒一萬二千個│
│    │                │          │，總金額共三十四萬一千│
│    │                │          │元，由丁○○代為墊付，│
│    │                │          │庚○○交付世華銀行桃園│
│    │                │          │分行，發票日九十年六月│
│    │                │          │十五日，金額十五萬元之│
│    │                │          │客票一張。九十年六月十│
│    │                │          │日庚○○以無錢買米，向│
│    │                │          │丁○○借款二萬元。九十│
│    │                │          │年六月十一日庚○○向林│
│    │                │          │玉華借款二萬九千八百二│
│    │                │          │十元代墊員工薪資。九十│
│    │                │          │年六月十三日庚○○與林│
│    │                │          │玉華對帳，合計積欠林玉│
│    │                │          │華八十五萬零六百八十元│
│    │                │          │，庚○○即於對帳單（見│
│    │                │          │附表二編號十）上偽簽范│
│    │                │          │知富姓名，交付丁○○而│
│    │                │          │行使之，亦足生損害於范│
│    │                │          │知富及丁○○。庚○○先│
│    │                │          │給付二十五萬元，餘款六│
│    │                │          │十萬元由庚○○以「范知│
│    │                │          │富」名義，簽發到期日九│
│    │                │          │十年六月二十五日，金額│
│    │                │          │十四萬元、到期日九十年│
│    │                │          │七月五日，金額二十六萬│
│    │                │          │元、到期日九十年七月三│
│    │                │          │十日，金額二十萬元之本│
│    │                │          │票三紙交付，且本票上均│
│    │                │          │故予記載與其身分證號碼│
│    │                │          │不符之「Ｚ000000000」號│
│    │                │          │，嗣屆清償期，庚○○逃│
│    │                │          │逸無蹤，且庚○○所簽發│
│    │                │          │之本票發票人及身分證字│
│    │                │          │號均與庚○○本人不符（│
│    │                │          │此部分另見理由欄壹、五│
│    │                │          │、「其他公訴事實之處理│
│    │                │          │」），丁○○追索無著，│
│    │                │          │至此始知受騙。        │
├──┼────────┼─────┼───────────┤
│八  │九十年十一月十五│乙○○    │庚○○於九十年十一月初│
│    │日              │          │某日向乙○○訂購價值六│
│    │                │          │萬五千元之裝便當用紙箱│
│    │                │          │，乙○○依約於九十年十│
│    │                │          │一月十五日將貨送至桃園│
│    │                │          │縣蘆竹鄉○○村○段四四│
│    │                │          │號址，由庚○○本人簽收│
│    │                │          │，庚○○請乙○○另日再│
│    │                │          │前來收款，惟乙○○屆期│
│    │                │          │前往收款時，庚○○已人│
│    │                │          │去樓空，乙○○始知受騙│
│    │                │          │。                    │
│    │                │          │                      │
└──┴────────┴─────┴───────────┘
附表二：
┌──┬─────┬─────┬──────┬───────┐
│編號│  證物名稱│行使對象  │署押種類    │    數目      │
├──┼─────┼─────┼──────┼───────┤
│一  │  合約書  │子○○    │「范知富」簽│    一        │
│    │          │          │ 名         │              │
├──┼─────┼─────┼──────┼───────┤
│二  │  收  據  │佑欣公司  │同上        │    一        │
├──┼─────┼─────┼──────┼───────┤
│三  │工作契約書│丁○○    │同上        │    一        │
├──┼─────┼─────┼──────┼───────┤
│四  │出貨單（編│同上      │同上        │    一        │
│    │號九○○五│          │            │              │
│    │一九八五）│          │            │              │
├──┼─────┼─────┼──────┼───────┤
│五  │出貨單（編│同上      │同上        │    一        │
│    │號九○○五│          │            │              │
│    │二○三六）│          │            │              │
├──┼─────┼─────┼──────┼───────┤
│六  │出貨單（編│同上      │同上        │    一        │
│    │號九○○五│          │            │              │
│    │二○三六）│          │            │              │
├──┼─────┼─────┼──────┼───────┤
│七  │出貨單（編│同上      │同上        │    一        │
│    │號九○○五│          │            │              │
│    │二一○八）│          │            │              │
├──┼─────┼─────┼──────┼───────┤
│八  │出貨單（編│同上      │同上        │    一        │
│    │號九○○五│          │            │              │
│    │一九五五）│          │            │              │
├──┼─────┼─────┼──────┼───────┤
│九  │出貨單（編│同上      │同上        │    一        │
│    │號九○○五│          │            │              │
│    │一九五六）│          │            │              │
├──┼─────┼─────┼──────┼───────┤
│十  │對帳單    │丁○○    │同上        │    一        │
└──┴─────┴─────┴──────┴───────┘
